臺灣臺南地方法院小額民事判決
111年度營小字第109號
原      告  富邦產物保險股份有限公司

法定代理人  羅建明
訴訟代理人  沈里麟
被      告  林茂山

上列當事人間請求侵權行為損害賠償（交通）事件，本院於民國
111年2月24日言詞辯論終結，判決如下：
    主  文
一、被告應給付原告新臺幣8,544元，及自民國111年1月28日起
    至清償日止，按週年利率百分之5計算之利息。
二、原告其餘之訴駁回。
三、訴訟費用新臺幣1,000元，由被告負擔其中新臺幣200元，餘
    由原告負擔。
四、本判決第一項得假執行。
    事實及理由
壹、程序事項：被告經合法通知，未於言詞辯論期日到場，核無
    民事訴訟法第386條所列各款情事，爰依原告之聲請，准由
    其一造辯論而為判決。
貳、實體事項：　　
一、原告起訴主張：被告於民國109年3月16日下午7時34分許，
    無照騎乘車牌號碼000-0000號普通重型機車（下稱系爭保車
    ），行經臺南市新營區民治東路東側與綠川路北側時，因未
    注意車前狀況，與騎乘機車、轉彎車未禮讓直行車之訴外人
    張瑋珊發生擦撞，致張瑋珊受有左手第三掌骨骨折等傷勢。
    系爭保車已向原告投保強制汽車責任保險，事故發生時尚在
    保險期間中，經原告賠付張瑋珊醫療費用新臺幣（下同）31
    ,607元、交通費用3,915元、看護費用7,200元，共計42,722
    元，依侵權行為損害賠償之法律關係，以及依強制汽車責任
    保險法第29條第1項第5款及強制汽車責任保險單條款第5條
    第1項第5款規定，於給付上述保險金後，代位行使張瑋珊對
    被告之請求權等語，並聲明：被告應給付原告42,722元，及
    自起訴狀繕本送達翌日起至清償日止，按週年利率百分之5
    計算之利息。
二、被告經合法通知，無正當理由未於言詞辯論期日到場，亦未
    提出書狀作何聲明或陳述。
三、本院之認定：
　㈠經查，被告於上述時間、地點無照騎乘系爭保車，因未注意
    車前狀況，而與騎乘機車、左轉未禮讓直行車之張瑋珊所騎
    機車發生碰撞，致張瑋珊受有上述傷勢並因而支出醫療費用
    31,607元、交通費用3,915元、看護費用7,200元，共計42,7
    22元，此等金額均經原告理賠予張瑋珊完畢之事實，業據其
    提出臺南市政府警察局新營分局交通分隊道路交通事故當事
    人登記聯單、強制汽車責任保險理賠申請書、戴德森醫療財
    團法人嘉義基督教醫院109年3月31日診斷證明書、110年4月
    20日診斷證明書、強制險醫療給付費用表、門診收據、交通
    費用證明書、看護證明、強制險受款人電匯同意書、原告賠
    付資料表、被告之監理服務網交通罰鍰查詢及繳納資料在卷
    為證（見營小卷第21至49頁），並有警方函復之臺南市政府
    警察局新營分局道路交通事故現場圖、道路交通事故調查報
    告表(一)(二)、道路交通事故談話紀錄表、道路交通事故現
    場照片附卷可稽（見營小卷第67至97頁），復經本院依職權
    查詢被告之證號查詢機車駕駛人資料、證號查詢汽車駕駛人
    資料（見營小卷第55至57頁），確認被告確實未領有機車駕
    駛執照無訛。而被告經合法通知未到庭，亦未提出書狀為任
    何聲明或陳述，依民事訴訟法第436條第2項準用第280條第3
    項準用同條第1項規定，視同自認，本院綜合上述證據調查
    之結果及全辯論意旨，認為原告主張之上述事實，應堪採信
    為真。
　㈡按因故意或過失，不法侵害他人之權利者，負損害賠償責任
    ；汽車、機車或其他非依軌道行駛之動力車輛，在使用中加
    損害於他人者，駕駛人應賠償因此所受之損害，民法第184
    條第1項前段、第191條之2前段分別定有明文。查被告本件
    無照騎乘機車，有上述證號查詢機車駕駛人資料、證號查詢
    汽車駕駛人資料（營小卷第55至57頁）附卷可憑，又以當時
    天候晴、夜間有照明、柏油路面乾燥無缺陷、無障礙物、視
    距良好，並無客觀上不能注意之情形，亦有道路交通事故調
    查報告表可參（營小卷第69頁），被告在此情形下，未能注
    意車前狀況，致其所騎乘之系爭保車撞擊張瑋珊騎乘之機車
    ，造成張瑋珊受有上述傷勢，堪認被告對本件交通事故之發
    生為有過失。
　㈢按損害之發生或擴大，被害人與有過失者，法院得減輕賠償
    金額或免除之，民法第217條第1項定有明文。揆其立法意旨
    ，在謀求加害人與被害人間之公平，倘被害人於事故之發生
    或損害之擴大，有怠於適當之注意，或避免損害及減少損害
    應盡之方法，而有過失者，由加害人負全部賠償責任，未免
    失諸過苛，因賦與法院得減輕其賠償金額或免除之職權。況
    民法第217條第1項過失相抵之責任減輕或免除，非為抗辯，
    而為請求權一部或全部之消滅，故過失相抵之要件具備時，
    法院得不待當事人之主張，逕以職權減輕賠償金額或免除之
    （最高法院107年度台上字第773號判決參照）。查本件事故
    發生時，張瑋珊騎乘機車左轉，本應注意轉彎車應讓直行車
    先行，且依當時情形又無不能注意情事，惟張瑋珊竟疏未注
    意，未禮讓被告機車先行，致與被告之機車發生碰撞，足見
    張瑋珊就本件事故之發生亦有過失，應無疑義。準此，本件
    事故既因雙方之過失行為所共同肇致，則本院參酌雙方之過
    失程度、當時行向及道路狀況，認被告應負百分之20之過失
    責任，而張瑋珊應負百分之80之過失責任。
　㈣另按汽車駕駛人，有下列情形之一者，處6,000元以上12,000
    元以下罰鍰，並當場禁止其駕駛：一、未領有駕駛執照駕駛
    小型車或機車，道路交通管理處罰條例第21條第1項第1款。
    又按強制汽車責任保險法所稱被保險人，指經保險人承保之
    要保人及經該要保人同意使用或管理被保險汽車之人；又被
    保險人違反道路交通管理處罰條例第21條或第21條之1規定
    而駕車，致被保險汽車發生汽車交通事故者，保險人仍應負
    保險給付之責。但得在給付金額範圍內，代位行使請求權人
    對被保險人之請求權，強制汽車責任保險法第9條第2項、第
    29條第1項第5款分別定有明文。查被告無照駕駛，且就本件
    事故之發生既有過失，造成張瑋珊受有上述傷勢，原告既已
    賠付相關款項完畢，自得依據強制汽車責任保險法第29條第
    1項第5款規定，代位張瑋珊向被告請求損害賠償。惟因張瑋
    珊亦應負百分之80之過失責任，而被告僅負百分之20之過失
    責任，已如前述，則原告得代位請求之金額，應為8,544元
    【計算式：42,722元x20%=8,544元（元以下四捨五入）】。
    從而，原告依侵權行為損害賠償之法律關係、強制汽車責任
    保險法第29條第1項第5款之規定，請求被告給付8,544元，
    應屬有據；逾此金額之請求，為無理由，應予駁回。
　㈤復按給付無確定期限者，債務人於債權人得請求給付時，經
    其催告而未為給付，自受催告時起，負遲延責任；其經債權
    人起訴而送達訴狀，或依督促程序送達支付命令，或為其他
    相類之行為者，與催告有同一之效力；遲延之債務，以支付
    金錢為標的者，債權人得請求依法定利率計算之遲延利息；
    應付利息之債務，其利率未經約定，亦無法律可據者，週年
    利率為百分之5，民法第229條第2項、第233條第1項前段及
    第203條分別定有明文。原告本件代位請求被告給付損害賠
    償，係以支付金錢為標的，且無確定給付期限，則被告於起
    訴狀繕本送達後，負給付遲延責任，故原告就上述得請求之
    金額，請求自起訴狀繕本送達被告翌日即111年1月28日（見
    營小卷第101頁）起至清償日止，按週年利率百分之5計算之
    利息，併應准許。
四、綜上所述，原告依侵權行為損害賠償之法律關係及強制汽車
    責任保險法第29條第1項第5款之規定，請求被告給付8,544
    元，及自起訴狀繕本送達翌日即111年1月28日起至清償日止
    ，按週年利率百分之5計算之利息，為有理由，應予准許，
    逾此範圍之請求，則無理由，應予駁回。
五、各當事人一部勝訴、一部敗訴者，其訴訟費用，由法院酌量
    情形，命兩造以比例分擔或命一造負擔，或命兩造各自負擔
    其支出之訴訟費用；法院為終局判決時，應依職權為訴訟費
    用之裁判；法院為訴訟費用之裁判時，應確定其費用額，民
    事訴訟法第79條、第87條第1項、第436條之19分別定有明文
    。本件第一審訴訟費用為裁判費1,000元，爰依兩造勝敗比
    例，命訴訟費用由兩造各自負擔如主文第3項所示。
六、本判決原告勝訴部分，為適用小額訴訟程序所為被告敗訴之
    判決，依民事訴訟法第436條之20之規定，爰依職權宣告假
    執行如主文第4項所示。
七、訴訟費用負擔之依據：民事訴訟法第79條。
中　　華　　民　　國　　111 　年　　3 　　月　　11　　日
　　　　　　　　　柳營簡易庭  法　官  陳郁婷
以上正本證明與原本無異。
如不服本判決，應於送達後20日內，向本院提出上訴狀並表明上
訴理由，如於本判決宣示後送達前提起上訴者，應於判決送達後
20日內補提上訴理由書（須附繕本）。
對於小額程序之第一審判決之上訴，非以其違背法令之理由，不
得為之。且上訴狀內應記載表明（一）原判決所違背之法令及其
具體內容。（二）依訴訟資料可認為原判決有違背法令之具體事
實者。如委任律師提起上訴者，應一併繳納上訴審裁判費。
中　　華　　民　　國　　111 　年　　3 　　月　　14　　日
                              書記官  謝靜茹
【附表：訴訟費用計算式】
裁判費（新臺幣）   1,000元
合計               1,000元